【裁判字號】    98,交抗,2915
【裁判日期】    990128
【裁判案由】    違反道路交通管理處罰條例
【裁判全文】
臺灣高等法院交通事件裁定            98年度交抗字第2915號
抗  告  人
即受處分人  甲○○
上列抗告人因違反道路交通管理處罰條例案件，不服臺灣士林地
方法院，中華民國98年9 月14日所為裁定（98年度交聲字第221
號），提起抗告，本院裁定如下：
    主  文
抗告駁回。
    理  由
一、原裁定以：
  (一)按汽車駕駛人，行經有燈光號誌管制之交岔路口闖紅燈者，
    處新臺幣（下同）1,800 元以上5,400 元以下罰鍰，道路交
    通管理處罰條例第53條第1 項定有明文。次按汽車駕駛人，
    違反同條例第53條者，除依原條款處罰鍰外，並記違規點數
    3 點，同條例第63條第1 項第3 款亦定有明文。
  (二)原處分意旨略以：異議人即受處分人（下稱異議人）甲○○
    於民國（下同）97年10月18日零時17分許，騎乘車牌號碼BB
    B-285 號重型機車（下稱上開機車），行經臺北市○○○路
    ○ 段140 巷口設有燈光號誌管制之交岔路口時闖越紅燈，經
    警舉發「駕車行經有燈光號誌管制之交岔路口闖紅燈」之違
    規，依道路交通管理處罰條例第53條第1 項之規定，處罰鍰
    2,7 00元，並依同條例第63條第1 項第3 款（原處分漏載第
    1 項第3 款）規定，記違規點數3 點等語。
  (三)聲明異議意旨略以：伊並無如3 位警員所認定闖紅燈之違規
    事實，而3 位警員之取締是在有程序瑕疵下執法之誤判。首
    先，事發當時伊為警攔停，該警員表示伊於民權東路麥當勞
    前之紅綠燈有闖紅燈之違規事實，然伊因沒有闖紅燈之違規
    事實，故不願依警員要求交出行照、駕照以開立罰單，詎其
    中1 位警員以例行檢查為由要求而交出行照、駕照，嗣伊交
    出後，旋即遭警開立罰單，故伊拒絕簽名亦拒絕收受，嗣後
    警員態度不佳並表明視為拒簽，將直接依地址寄發罰單給伊
    ，隨即離去，此舉實有程序之瑕疵。再者，嗣後伊收到台北
    市政府松山分局來函，經伊至現場查證，發現多處與函文內
    容不符之處。首先，函文中說明伊於事發當時係沿本市○○
    ○路○ 段（西往東）行使至民權東路3 段104 巷口時，有闖
    紅燈之違規事實，惟伊至現場查證，104 巷並無紅綠燈號誌
    ，再次詢問承辦人員，經其向當日值勤警員確認結果為106
    巷，伊再次表示106 巷並無紅綠燈號誌，由於事發當時警員
    表示伊於民權東路麥當勞前之紅綠燈有闖紅燈之違規事實，
    經查證麥當勞前之紅綠燈號誌係為138 巷，與當日值勤警員
    描述不符。再者，函文中亦說明警員追趕至民權東路3 段與
    敦化北路口時予以攔停，亦與實際情形不符。實則事發當時
    攔停地點為中華航空公司之對面，與警員所指麥當勞間距離
    長達700 公尺左右，以當時情形現場並不止伊所騎乘之1 台
    機車，難保無誤判之可能。另外，函文中亦提及事發當時警
    員向伊表示伊係紅燈快轉為綠燈時，有闖紅燈之違規事實，
    而函文中所述卻係當時號誌為紅燈，然若如同警員所述，應
    係於黃燈時通過。另外，警員僅向伊表明通知單會寄給伊，
    係違反道路交通管理事件統一裁罰基準及處理細則第11條；
    而伊未有罰單，且不知逾期時間，因而無法繳納罰款，至其
    後因逾期所產生之罰款由伊承擔殊不合理，為此聲明異議云
    云。
  (四)經查：
  1.異議人所有之車牌號碼BBB-285 號普通重型機車，於前揭時
    、地，有駕車行經有燈光號誌管制之交岔路口闖紅燈之違規
    行為，並為警攔停舉發等情，有臺北市政府警察局北市警交
    字第AEX391643 號舉發違反道路交通管理事件通知單影本1
    紙在卷可稽，且證人即當時舉發違規事實之員警林錫次亦到
    庭具結證稱：97年10月18日零時18分許，派出所巡佐郭進龍
    帶班率領張榮峰警員及伊由西向東方向開巡邏車至民權東路
    3 段140 巷，適逢路口紅燈，伊發現異議人騎乘車號BBB-28
    5 號之重型機車，與巡邏車同方向行進，竟以滑行方式闖紅
    燈，惟當時紅燈且前面仍有車輛，故無法當場攔停，旋即於
    交通號誌轉為綠燈後，緊追其後，嗣於民權東路過敦化北路
    之燈光號誌處，伊才將違規人攔停舉發等情明確（見原審98
    年3 月27日訊問筆錄），衡情證人林錫次為臺北市政府警察
    局松山分局民有派出所之警員，僅係於依法執行巡邏勤務時
    ，適時發現有駕車行經有燈光號誌管制之交岔路口闖紅燈之
    違規事實，立即舉發違規，其與異議人素不相識，復無怨隙
    ，應無甘冒觸犯偽證之罪責，故意構詞誣陷異議人之必要，
    苟無其他積極證據可佐，已難認其有何濫行舉發違規之情形
    ，故其所為之前揭證言，堪予採信。
  2.異議人雖辯稱：伊並未於上開時、地駕車行經有燈光號誌管
    制之交岔路口闖紅燈之違規行為，且於台北市政府警察局松
    山分局函文中，亦有多處不符之處。函文中說明伊於事發當
    時係沿本市○○○路○ 段（西往東方向）行駛至民權東路3
    段104 巷口時，有闖紅燈之違規事實，惟伊至現場查證，10
    4 巷並無紅綠燈號誌，再次詢問承辦人員，經其向當日值勤
    警員確認結果為106 巷，伊再次表示106 巷並無紅綠燈號誌
    ，由於事發當時警員表示伊於民權東路麥當勞前之紅綠燈有
    闖紅燈之違規事實，經查證麥當勞前之紅綠燈號誌係為138
    巷，與當日值勤警員描述不符，民權東路3 段並無140 巷，
    只有140 號云云。惟查臺北市○○○路○ 段確有140 巷，且
    設有燈光號誌，麥當勞位於民權東路3 段128 號，亦非異議
    人所稱之138 巷，且其位置適位於民權東路3 段140 巷附近
    ；再者，證人林錫次到庭具結證稱：伊確定民權東路確有14
    0 巷，且確為異議人之違規地點，又臺北市政府警察局松山
    分局97年12月17日函文中，載明異議人其違規地點為臺北市
    ○○○路3 段104 巷口等語，由於臺北市○○○路○ 段並無
    104 巷，故函文所載應係筆誤，通知單上載明之民權東路3
    段140 巷始為正確（見原審98年3 月27日訊問筆錄），亦有
    證人林錫次開立之臺北市政府警察局北市警交字第AEX39164
    3 號舉發違反道路交通管理事件通知單影本附卷可稽，從而
    並無與事實不符之情事，證人林錫次前開證詞難認有何不實
    。
  3.異議人雖以前揭情詞置辯，惟交通警員製單舉發違反道路交
    通管理處罰條例所列之違規事實，本質上為行政處分，係公
    務員基於職務上權力，依法就特定之具體事件所為具有公法
    上效果之單方行政行為，基於公務員為公法上行為具有公信
    力之原則，該行政處分當可被推定為真正，其據以依法處分
    之事實亦應認定為正確無誤。另依道路交通管理處罰條例科
    處行政罰事件，依據公法爭議之舉證責任分配法則，固應先
    由行政機關就其業已履踐相關正當法律程序，以及人民應受
    處罰之客觀違反法令行為，負證明之責，受處罰人就行政機
    關已為相當證明之前開事項，若主張欠缺主觀歸責條件或為
    其他抗辯，亦須就其所辯提出反證。惟行政機關對於前開應
    為舉證事項，並非不得以執行查察取締勤務人員，依據調查
    人證之程序，使就親歷事實提供不可替代之證明方法。受處
    罰人就該證人所述見聞經過之真實性倘有質疑，除依法定交
    互詢問程序加以檢驗外，亦不得僅因證人之個人身分、地位
    或與當事人之關係而謂其不得作證，或憑己意指為必須代以
    其他特定之證據方法，此在證人業已具結願依偽證罰則擔保
    證言可信之場合，尤屬當然。從而本件異議人既未就執勤員
    警之舉發有誤提出相關證據以供調查，原審復查無何證據足
    資證明證人林錫次有捏造事實違法取締之情事，則執勤警員
    本其維護交通秩序、公眾安全職責所為之舉發，自應受到合
    法、正確之推定。是異議人空言否認無違規之事實，且異議
    人之供述復無其他證據相輔，從而證人林錫次之證詞應與事
    實相符，業已詳述如前，是異議人前揭所辯，尚難認屬可採
    。
  4.異議人另質以：事發當時攔停地點為中華航空公司之對面，
    與警員所指違規地點麥當勞間距離長達700 公尺左右，以當
    時情形現場並不止伊所騎乘之1 台機車，難保無誤判之可能
    云云。惟查行政程序法第36條規定：行政機關應依職權調查
    證據，不受當事人主張之拘束，對當事人有利及不利事項一
    律注意。準此，行政程序法有關證據之調查係採職權進行主
    義，由行政機關依職權運用可掌握之資料來源，以闡明事實
    之存在或不存在，故其得使用之證據方法，原則上應不受限
    制。又查道路交通管理處罰條例第7 條第1 項規定，道路交
    通管理之稽查，違規紀錄，由交通勤務警察，或依法令執行
    交通稽查任務人員執行之。是以執勤員警本其職責，依前開
    規定，於當場目擊之前提下，本有稽查交通違規紀錄之職權
    ，交通員警基於其職務權限，依據當場目擊所呈顯之違規事
    實，攔停製單舉發交通違規案件，難謂有何違誤。本件證人
    林錫次證述：伊舉發當時巡邏車上有員警3 人，絕對沒有看
    錯，且依其執行勤務位置確可看見系爭違規地點之行車動態
    ，堪信其證述異議人之違規行為以及行車動線為實在。審酌
    一般員警之專業訓練而言，對於該等職務上事項之觀察程度
    自遠較一般人更為敏銳，其誤判之可能性極低，應有可信之
    處，故本件執勤員警攔停舉發，於法並無違誤，亦徵證人林
    錫次之證詞，其應無誤認之可能。
  5.至異議人另辯稱：伊於事後未接獲違規通知單，致使伊承受
    逾期未繳納而遭裁處高額罰鍰之不利益，殊不合理云云。按
    行為人有本條例之情形者，應填製舉發違反道路交通管理事
    件通知單（以下簡稱通知單），並於被通知人欄予以勾記，
    其通知聯依下列規定辦理：當場舉發者，應填記駕駛人或行
    為人姓名、性別、出生年月日、地址、身分證統一編號及車
    主姓名、地址、車牌號碼、車輛種類。次按，舉發違反道路
    交通管理事件通知單本係用以通知被舉發人交通違規之事實
    ，若警員當場舉發時被舉發人已知悉其違規事實，自生通知
    之效力，尚不因被舉發人嗣後拒絕簽收舉發通知單而異其效
    果，被查獲之駕駛人或行為人為受處分人時，應於填記通知
    單後將通知聯交付該駕駛人或行為人簽名或蓋章收受之；拒
    絕簽章者，仍應將通知聯交付該駕駛人或行為人收受，並記
    明其事由及交付之時間；拒絕收受者，應告知其應到案時間
    及處所，並記明事由與告知事項，視為已收受，違反道路交
    通管理事件統一裁罰基準及處理細則第11條第1 項第1 款定
    有明文。證人林錫次警員到庭明確證稱：「告知他違規行為
    ，請他出示證件，他說他沒有違規。當時違規人拒絕簽、收
    」等語（見原審98年3 月27日訊問筆錄），並有該舉發違反
    道路交通管理事件通知單影本1 紙（其上記載「當場告知應
    到案時間及處所」以及「拒簽名、拒收」）在卷可憑，依法
    視為異議人已收受通知單，舉發程序尚無違誤，是其所辯未
    收受舉發違反道路交通管理事件通知單云云，尚不足採。故
    本件應視為異議人已經收受該舉發通知單，依法無須再寄交
    予異議人。異議人如有不服或事後願繳納罰鍰，自得為後續
    之救濟行為或繳款行為，本身之權利並未因而受有影響，如
    拒絕收受，自應承受其怠於收受舉發通知單之不利益，是立
    法者明定此種情況仍生送達之效力，異議人自不能以未收受
    通知單為由執為抗辯。再按道路交通管理處罰條例所定罰鍰
    之處罰，受處罰人接獲違反道路交通管理事件通知單後，於
    15 日內得不經裁決，逕依同條例第92條第3項之罰鍰基準規
    定，向指定之處所繳納結案；不服舉發事實者，應於15日內
    ，向處罰機關陳述意見；其不依通知所定期限前往指定處所
    聽候裁決，且未依規定期限繳納罰鍰結案或向處罰機關陳述
    意見者，處罰機關得逕行裁決之，道路交通管理處罰條例第
    9條第1項定有明文。查本件異議人係於97年10月18日為警當
    場攔停並掣單舉發，舉發通知單已載明應到案日期為「97年
    11月4 日」，惟異議人並未依規定期限繳納罰鍰結案或向處
    罰機關陳述意見，而係於「98年11月25日」始向原處分機關
    陳述意見，經原處分機關向舉發單位函查後作出裁決等情，
    有該件裁決書1 紙在卷可按，足徵異議人係逾越應到案日期
    （即97年11月4 日），綜上所述，異議人於違規當日即已得
    悉其違規事實，並經舉發員警當場告知應到案時間及處所，
    竟怠於自動繳納罰鍰或到案聽候裁決，而致逾越應到案日期
    ，即應承受逾期加重裁罰之不利益，故原處分機關逕依違反
    道路交通管理事件統一裁罰基準表規定，裁處異議人罰鍰2,
    700 元，於法有據，並無不合，異議人上開所辯，亦無可採
    。
  6.異議人又辯以員警執勤時態度不佳，其以例行檢查為由要求
    異議人交出行照、駕照，嗣其交出後，旋即開立罰單，異議
    人拒絕簽名，警員僅表明視為拒簽且會寄發通知單給伊即離
    去，實有程序上之瑕疵云云。按交通違規事件是否取締、或
    以何種方式取締，涉及交通稽查執行機關本身人力、事務的
    分配，屬交通稽查執行機關裁量職權範圍，除行政機關行使
    裁量權的過程或結果，有逾越權限或濫用權力情形而應以違
    法論外，法院原則上應尊重行政機關的裁量決定並作有限的
    司法審查。異議人所稱上情，尚非可採。且交通警察執勤態
    度等事項之糾正管理權責，並非本院之職權範圍，蓋植基於
    權力分立之機制，原審審認之範圍僅在於確定違規事實之有
    無及法規範涵攝、適用、評價之適當與正確與否，類如交通
    警察執勤態度、執勤方法等警察機關內部行政管理事項，乃
    系爭行政機關行政保留之核心內容，本院基於權力分立之機
    制權責實無審認及置喙之餘地，是異議人若認為執勤警察有
    上開情事，宜依循行政救濟之管道，向系爭行政機關反應上
    開情節尋求改正衡平之方法，併此敘明。
  (五)綜上所述，本件異議人確有於上揭時、地，騎乘上開機車行
    經有燈光號誌管制之交岔路口闖紅燈違規事實，其事證已甚
    明確，洵堪認定。從而原處分機關依道路交通管理處罰條例
    第53條第1 項規定，裁處罰鍰2,700 元，並依同條例第63條
    第1 項第3 款（原處分漏載第1 項第3 款），記違規點數3
    點，核無不當。本件異議為無理由，應予駁回。
二、經核原裁定上開認事用法，洵無違誤。抗告人即受處分人甲
    ○○抗告意旨略以：(一)裁定內容敘述說「警員於民權東路3
    段140 巷看到本人以滑行方式闖紅燈，當晚本人遇到紅燈以
    緩慢行駛至機車格內，加上前方有幾台機車停駛，絕對不可
    能以滑行方式闖紅燈，況且在庭上警員說於我後方遠處看到
    ，警員說因紅燈且前面仍有車輛，故無法當場攔停，之後轉
    為綠燈，緊追其後，當日庭上有質問警員因我前方有車輛，
    怎麼肯定我闖紅燈呢? 是否前方機車闖紅燈，警員在遠處看
    到誤認是我，由於當日天色已黑暗且車輛行駛甚多，而我當
    行駛較慢之後追趕時誤認是我呢？當時法官也質疑這一點，
    而警員說不可能我於遠處看的一清二楚之供詞，後來裁定內
    容卻未提到質疑這一點，反而因「衡情證人是警員之身分說
    與我素不相識及無怨，因無甘冒觸犯偽證之罪」等供詞，結
    果裁定堪予採信，難道警員這番供詞是真理，反而我以現場
    之常理敘述卻成為一文不值不可採信，這樣裁定算是有理嗎
    ？(二)松山局函文中，沿著民權東路3 段行駛至民權東路3 段
    104 號闖紅燈敘述有誤。曾至現場查證104 巷並無紅綠燈號
    誌，再與松山局承辦敘述後已與當日警員確認是106 巷．但
    我回應106 巷亦無紅綠燈號誌，一而在三的證詞不清，難道
    松山局之公文無法律效力嗎？質疑問承辦因該內部有詢問當
    日警員確定後經貴局局長確認後才發有法律效力之公文嗎？
    函文中內容有誤難道局長發出此公文算是偽證嗎？裁定內容
    敘述說「庭警員又說應於民權東路3 段138 巷」，現場查證
    是138 號而不是138 巷，而紅綠燈位於138 號及140 號間，
    結果裁定說筆誤，難道偽證當成是筆誤之說詞就帶過去嗎？
    而裁定內容說「有通知單之事」，由於當日警員以例行檢查
    之由叫我交出行照、駕照，之後即遭警員強制開立罰單，裁
    定內容說「故伊拒絕簽名一拒絕收受」之詞，我並無曾說過
    ，我只說警員這樣的方式騙取交出行照、駕照，與搶有何差
    別，不認同這樣的作法，而我完全並無看到通知單內容填寫
    什麼，之後有打電話詢問警察局過程，一直警員不斷重複聽
    到「不簽就當成你拒簽」之類的話之後就離去時將會通知單
    寄給我，卻無庭上警員及裁定內容敘述說「有當場告知應到
    案時間及處所以及拒簽、拒收」之話，由於當場我在通話，
    根本未聽到這番話，就看到警員迅離去。(三)裁定內容敘述說
    「我之前揭情詞置辯，惟警員開單舉發之違規事實，本質上
    為行政處分，依基於公務員身分為公法上行為具有公信力之
    原則，該行政處分當認定正確無誤」。不能因警員為公務員
    身分及已具結願依偽證罪擔保證言可信之場合之理由，來加
    以肯定他的供詞是否為真實，難道我不是公務員之身分來敘
    述當時狀況，就是歪理嗎？(三)裁定內容敘述說「審酌一般員
    警之專業訓練而言，對於該等職務上事項之觀察程序程度自
    遠較一般人更為敏銳，其誤判之可能性極低」。這番話當初
    庭上警員並無說出此敘述，當時法官還質疑當日天色已黑暗
    且車輛行駛甚多，怎麼肯定警員所看到闖紅燈之車輛就是BB
    B-285 ？在庭上警員說在遠處看到的不可能看錯等之話，並
    無解說員警之專業訓練而言，對於該等職務上事項之觀察程
    序程度自遠較一般人更為敏銳，這番話毫無根據，難得服眾
    。(五)裁定內容敘述說「若警員當場舉發時被舉發人已知悉其
    違規事實，自生通知之效力，尚不因被舉發人嗣後拒絕簽收
    舉發通知單而異其效果」。在庭上也解釋說當初一開始以疑
    問之方式向警員說明違規事情，之後警員不聽任何理由加上
    態度惡劣向我索取行照及駕照，這樣的態度我向警員理論，
    後來以另一警員說以例行檢查之由叫我交出行照、駕照，我
    想這位警員態度可以，我就交出行照、駕照，之後拿給一開
    始的警員即遭強制開立罰單，這樣的行為簡直又搶的，難道
    這就所謂警員之身分來執行嗎？我不認同這樣的作法，亦完
    全並無看到警員於通知單內容填寫什麼內容，寫完後就叫我
    簽名，那時我氣到說警員這樣的方式騙取交出行照、駕照，
    並無曾說過「拒絕簽名一拒絕收受」之詞，之後我就通電話
    打給警察局詢問此事如何處理，但那警員一直在我耳旁不斷
    重複聽到「不簽就當成你拒簽」之類的話，之後就離去時將
    會通知單寄給我，卻無庭上警員及裁定內容敘述說「有當場
    告知應到案時間及處所以及拒簽、拒收」之話，由於當場我
    在通話，根本未聽到這番話，就看到警員迅速離去，況且這
    張通知單所寫的內容於即將到裁決所申訴時才跟承辦員索取
    才看到的，當時我看到好像違規敘述密密麻麻，內容有似乎
    比劃有多寫及蓋章有多重覆蓋之，當初有提供於庭上，但庭
    上尚未針對此事進行質疑。裁定內容敘述說「未於15日內向
    處罰機關陳述意見」，違規後數日有詢問裁決所的相關人員
    討論未有通知到要如何申訴，當時警員說會寄給我，人員敘
    述說等警察局發通知單或函告知，等到收到松山局之通知單
    或函後，就可以進行申訴，並無裁定內容敘述說「異議說人
    於違規當日即以得悉其違規事實，並經舉發員警當場告知應
    到案時間及處所，竟怠於自動動繳納罰緩或到案聽後裁決，
    而致逾越應到案日期，即應承受逾期加重裁罰之不利益」。
    我本人說明我並不心疼繳此罰緩，由於本人並無以上敘述行
    為，若要以警員為公務員之身分之供詞，反而推開我以現場
    之常理敘述卻成為一文不值不可採信，真難以服眾，此時我
    再次申訴此案件。(六)由於BBB-285 之車輛毛病甚多，若要修
    需花一筆相當龐大之費用，機車行建議賣掉，由於此車輛已
    達10年之久，故聽取機車行之建議將此車賣給機車行，由於
    此案卡到無法過戶，於是先將此罰鍰先於繳交後進行過戶之
    程序，但針對此案仍然堅持自己的品行來爭取到底云云。惟
    按法院受理交通事件，準用刑事訴訟法之規定；其處理辦法
    ，由司法院會同行政院定之，道路交通管理處罰條例第89條
    定有明文。又聲明異議案件之處理，除準用刑事訴訟法有關
    規定外，依道路交通案件處理辦法之規定處理之；交通法庭
    就聲明異議之案件，必要時，得訊問受處分人及其他關係人
    ，並得傳喚證人，命行鑑定，實施勘驗，亦為該辦法第4條
    第2 項及第16條所明定。是依現行法律規定，法院處理交通
    事件，須就事件所涉相關證據資料，包括供述及非供述證據
    ，依據證據法則，憑以認定行為人交通違規行為之有無。此
    乃因交通違規事件之特性，行為態樣甚夥，復多有瞬間即逝
    行為，實在無法於有交通違規同時，全部得以即時利用科學
    儀器，取得證據資料；即使屬於方便以科學儀器採證之交通
    違規行為，普遍採用，不但所費不貲，也有實際困難。若舉
    發員警係親眼見聞違規之經過，並經以證人身分具結後在法
    院為證述，仍不失為認定交通違規事實有無之證據方法。本
    件抗告人究有無交通違規行為，自應審酌個案具體情狀，依
    法定證據法則之調查方法進行必要之調查。又按警員舉發交
    通違規，係依道路交通管理處罰條例授權所為之職權行使。
    而汽機車駕駛人闖紅燈等違規行為之取締，揆其行為本質，
    多係發生於瞬間，通常多委由當場執行取締違規公務員之認
    識及判斷，且必須為立即之取締作為，此為達成維持交通秩
    序目的所必要。且依道路交通管理處罰條例之規定，此種立
    即性之舉發違規，多依警員之認知、判斷以足，並無必須另
    有其他積極佐證：如其他目擊證人或必須拍攝照片等，始構
    成處分要件之規定。此係因執行職務之公務員，通常多具有
    一定之考選資格與專業訓練，且其執法之對象係不特定之大
    眾，故其立場經立法機關推定，應具有客觀、中正與公平之
    特質，而無故意偏頗之虞。次按行政罰法第7 條第1 項固規
    定：「違反行政法上義務之行為非出於故意或過失者，不予
    處罰」，惟同法第1 條但書規定：「其他法律有特別規定者
    ，從其規定」；而道路交通管理處罰條例第85條第4 項規定
    ：「依本條例規定逕行舉發或同時併處罰其他人之案件，推
    定受逕行舉發人或該其他人有過失」，即屬行政罰法第1 條
    但書所稱之特別規定，即將上開有關逕行舉發之法定效力予
    以明文化，受處分人如經逕行舉發違規，除嗣後經其他證據
    調查程序發現相反之事證外，即依前開特別規定推定為有過
    失。查本件抗告人駕駛車號BBB-285 號重機車，行經臺北市
    ○○○路3 段140 巷口闖紅燈等情，業據證人即掣單舉發之
    警員林錫次於原審證述如前，且依證人林錫次證述當日確實
    親眼看見與其等同行向之抗告人闖越紅燈，並經其駕車自後
    緊追至民權東路與敦化北路口攔停抗告人，抗告人竟拒絕簽
    收，以證人林錫次當時與抗告人同行向，目擊抗告人闖越紅
    燈後，即自後追趕，且巡邏車上有3 名警員，證人林錫次目
    視發生錯誤之可能性甚低。暨卷內並無任何積極證據足以證
    明證人上開供述係屬虛偽，亦無有足以令人顯信其供述為不
    可採之品性證據或前科證據存在，是證人林錫次所述抗告人
    駕駛重機車闖紅燈並拒絕簽收之情形應屬可信，抗告人仍執
    前詞，否認有闖紅燈之違規行為，自不足採。再按取捨證據
    及認定事實，乃法院判斷職權之行使，其對於證據證明力所
    為之判斷，茍係基於吾人日常生活之經驗，而未違背客觀上
    應認為確實之定則，並已敘述其何以為此一判斷之理由，即
    不能指為違法，本件原裁定業已詳述認定受處分人確有上開
    違規之依據，所為之判斷亦不違背經驗法則及論理法則。至
    抗告人雖一再指摘臺北市政府松山分局97年12月17日北市警
    松分交字第09732604500 號函內容與事實不符，然本件既業
    經證人即舉發警員林錫次於原審證述舉發過程詳確如上，且
    核與本件舉發違反道路交通事件通知書（AEX391643 號）上
    之記載無誤，則縱該函文有些許誤載，亦不足為有利抗告人
    之認定。依上所述，抗告人前開所辯，不足採信，其抗告為
    無理由，應予駁回。
據上論結，應依道路交通案件處理辦法第26條，刑事訴訟法第41
2條，裁定如主文。
中    華    民    國    99    年    1     月    28   日
            刑事第十四庭  審判長法  官  陳志洋
                                法  官  謝靜恒
                                法  官  謝靜慧
以上正本證明與原本無異。
不得再抗告。
                                書記官  陳泰寧
中    華    民    國    99    年    2     月    2     日


司法院資訊處製作；財團法人民間司法改革基金會備份。
